臺灣花蓮地方法院民事判決
110年度訴字第292號
原      告  林玉珠  
訴訟代理人  萬鴻均律師
被      告  柯志忠  
            林秀香  
共      同
訴訟代理人  張世柱律師
上列當事人間請求侵權行為損害賠償事件，本院於民國111年7月
26日言詞辯論終結，判決如下：
    主  文
原告之訴及假執行之聲請均駁回。
訴訟費用由原告負擔。
    事實及理由
一、原告主張：原告與被告乙○○為配偶關係，然被告甲○○於明知
    被告乙○○為有婦之夫之情形下，與被告乙○○交往並產下一名
    非婚生子女（姓名年籍詳卷，下稱甲女）。而於民國110年2
    月13日大年初二時，原告與兩名子女等人前往被告甲○○於鳳
    林之住處，發現被告乙○○之車輛停放在旁，且被告乙○○就在
    屋內，被告甲○○也當場向原告坦承與被告乙○○交往，並以話
    語表示「我是對不起你」、「我對不起你們沒有錯」。是被
    告二人之行為，已然逾越社會一般通念所能容忍之範疇，足
    以破壞原告與被告乙○○間之夫妻關係及家庭圓滿。況大年初
    二原本是傳統家庭回娘家團聚之時間，然被告乙○○竟不在家
    與原告、子女團聚，反而至被告甲○○處聚會，原告因此受有
    精神上甚鉅之創傷。爰依侵權行為法律關係請求被告二人連
    帶賠償侵害原告配偶關係之身分法益，且情節重大之損害等
    語。並聲明：㈠被告應連帶給付原告新臺幣1,200,000元及自
    起訴狀繕本送達翌日起至清償日止，按年息百分之五計算之
    利息。㈡願供擔保請准宣告假執行。
二、被告則以：不否認被告二人間確育有甲女，惟甲女係95年生
    ，且原告於105年間即知悉被告二人育有甲女，原告所為請
    求已罹於時效。至110年2月13日，被告二人在花蓮縣○○鎮○○
    路0段000號係參加春節聚餐，在場有20餘人，被告二人並非
    約會，且當時並無侵害原告配偶關係身分法益之行為。況原
    告長年拒絕與被告乙○○同房、譏笑被告乙○○之性能力并冷漠
    對待、詆毀被告乙○○不事生產，還要求各過各的生活，是原
    告與被告乙○○間之配偶關係早已名存實亡，在此種情形下，
    原告主張各節均難謂情節重大。又被告甲○○雖曾與被告乙○○
    於94年間發生性行為，但斯時並不知悉被告乙○○為有配偶之
    人，是原告請求被告甲○○連帶賠償並無理由等語置辯。並聲
    明：㈠原告之訴駁回。㈡如受不利判決，願供擔保，免為假執
    行。
三、就原告與被告乙○○為夫妻關係、被告乙○○及甲○○94年間曾發
    生性行為並共同育有甲女、被告二人有於110年2月13日在花
    蓮縣○○鎮○○路0段000號並與原告對話等情，有甲女之身分證
    影本（卷89頁）、兩造於110年2月13日之錄音光碟及譯文（
    卷71-79頁）在卷可參，且為兩造所不爭執，是此部份之事
    實，應已足堪認定。
四、至原告前揭主張，則為被告所否認，並以前詞置辯。是本件
    之爭點厥為：㈠被告二人是否有侵害原告配偶關係身分法益
    之行為？㈡若是，被告二人為時效抗辯是否有理由？
　㈠被告二人於94至95年間曾發生性行為並育有非婚生子女之行
    為已侵害原告配偶關係之身分法益；其餘原告所指行為，則
    非情節重大，或難以證明，尚難遽指為配偶權之侵害
　⒈按因故意或過失，不法侵害他人之權利者，負損害賠償責任
    。數人共同不法侵害他人之權利者，連帶負損害賠償責任。
    不法侵害他人基於父、母、子、女或配偶關係之身份法益而
    情節重大者，被害人雖非財產上之損害，亦得請求賠償相當
    之金額。民法第184條第1項前段、第185條第1項前段、第19
    5條第1項前段、第3項分別定有明文。婚姻係以夫妻之共同
    生活為其目的，配偶應互相協力保持其共同生活之圓滿安全
    及幸福，而夫妻互守誠實，係為確保其共同生活之圓滿安全
    及幸福之必要條件，故應解為配偶因婚姻契約而互負誠實之
    義務，配偶之一方行為不誠實，破壞共同生活之圓滿安全及
    幸福者，即為違反因婚姻契約之義務而侵害他方之權利（最
    高法院55年台上字第2053號民事判例要旨參照）。準此，侵
    害配偶權之行為，並不以配偶之一方與他人通姦為限，倘夫
    妻任一方與他人間存有逾越結交普通朋友等一般社交行為之
    不正常往來關係，甚而肌膚之親，其行為已逾社會一般通念
    所能容忍之範圍，已達破壞婚姻共同生活之圓滿安全及幸福
    之程度，即足當之。婚姻制度為家庭組織之基石，明知他人
    已婚而仍與之為男女朋友或為逾越普通朋友分際之互相交往
    ，依社會通念，顯已違反倫理規範，且嚴重破壞他人婚姻之
    信賴及家庭之穩定，乃係屬干擾或妨害他人夫妻維持婚姻共
    同生活圓滿、安全及幸福之權利，影響配偶之身分法益至鉅
    ，苟配偶確因此受非財產上損害即精神上痛苦，自亦得依法
    請求賠償。
　⒉查就被告二人間有婚外性行為並育有甲女乙節，且為被告所
    不否認，已如前述。而被告二人既有前揭行為，自屬侵害原
    告基於配偶之身分法益無疑。
　⒊至原告另主張被告二人除前揭遇有非婚生子女之情節外，仍
    持續見面，且其中一次見面的時間係在110年2月13日即農曆
    正月初二此一民間傳統中家人應團聚回娘家的日子，而被告
    乙○○於110年12月7日凌晨0時至1時間騎乘其所有車牌號碼00
    0-0000號機車出門至被告甲○○之住處（門牌號碼：花蓮縣○○
    市○○街00號11樓之1，下稱甲○○長安街住處），並將所有機
    車停放於該處樓下，被告甲○○還在被告乙○○經營的洗衣店幫
    忙打掃，是其侵權行為態樣自95年間持續至今，故被告二人
    之行為確實有侵害原告的配偶權云云。惟查，110年2月13日
    被告二人所在之處，由原告所提之錄音譯文觀之，其中不詳
    姓名男子○○○說：這我家，我沒有資格指你嗎，有什麼事嗎
    ，請到馬路上講等語（卷77頁），是被告二人當日所在處，
    似非被告甲○○之住處，而僅係共同親友間單純之聚餐、聚會
    ，並非被告二人單獨約會，實難遽指為侵害原告配偶權且情
    節重大之情事；又原告所提被告乙○○機車停放之照片（卷12
    3頁），並無法直接論斷其機車係停放在何處，且也因只有
    機車照片，故亦難逕論被告二人間有何逾越交往份際之行為
    ；至甲○○在乙○○所經營之洗衣店打掃，亦非屬情節重大之侵
    害配偶權行為，故原告此部份之主張，均屬無據，礙難憑採
    。
　⒋準此，被告二人侵害原告配偶權之行為，應僅限於94-95年間
    性交並生下甲女之行為。
  ㈡被告抗辯其侵權行為已罹於時效為有理由
　⒈按因侵權行為所生之損害賠償請求權，自請求權人知有損害
    及賠償義務人時起，二年間不行使而消滅。自有侵權行為時
    起，逾十年者亦同，民法第197條第1項定有明文。
　⒉查被告二人性交並生下甲女之侵害原告配偶權行為，係發生
    於94-95年間，而原告本件係於110年9月23日始具狀起訴（
    卷13頁），按前揭規定，原告起訴之時距被告二人之侵權行
    為起已逾十年，時效自已消滅，是本件被告為時效抗辯，自
    屬有理。
　⒊從而，被告既為時效抗辯，則原告請求被告給付如其聲明所
    示之金額，自屬無據。
五、縱上所述，原告請求被告連帶給付如主文第一項所示本息，
    為無理由，應予駁回。原告之訴既經駁回，其假執行之聲請
    亦失所富麗，併予駁回。
六、本件事證已臻明確，兩造其餘之攻擊或防禦方法及所提證據
    ，經本院斟酌後，認為均不足以影響本判決之結果，自無一
    一詳予論駁之必要，併此敘明。　
七、訴訟費用負擔之依據：民事訴訟法第78條。
中　　華　　民　　國　　111 　年　　7　　月　　 29  　日
                  民事第二庭  審判長  法　官  李可文　
　　　　　　　　　                    法　官  林敬展
　　　　　　　　　　　　　　　　　　　法　官  蔡培元
以上正本係照原本作成。
如對本判決上訴，須於判決送達後20日內向本院提出上訴狀。
如委任律師提起上訴者，應一併繳納上訴審裁判費。
中　　華　　民　　國　　111 　年　　7 　　月　　29　　日
                    　　              書記官　謝佩真